【裁判字號】    92,上易,1412
【裁判日期】    921211
【裁判案由】    違反保護令罪
【裁判全文】
臺灣高等法院高雄分院刑事判決          九十二年度上易字第一四一二號
    上  訴  人  台灣高雄地方法院檢察署檢察官
    被      告  甲○○
右上訴人因被告違反保護令案件，不服臺灣高雄地方法院九十二年度易字第一０七六
中華民國九十二年八月六日第一審判決（起訴案號：臺灣高雄地方法院檢察署九十二
年度偵字第二八三六號），提起上訴，本院判決如左：
      主      文
上訴駁回。
      理      由
一、公訴意旨略以：被告甲○○係乙○○之子，二人屬家庭暴力防治法第三條第三款
    之成員關係。前因被告甲○○有施用暴力之事實，經乙○○向臺灣高雄地方法院
    聲請保護令，於民國（下同）九十一年十一月二十日，經該院以九十一年度家護
    字第一二六一號核發民事通常保護令，裁定禁止被告甲○○對乙○○實施身體或
    精神上不法侵害行為；且自九十一年十二月二日十二時起，應遷出乙○○在高雄
    縣林園鄉○○村○○○路十二巷十一號住處，並遠離至少三十公尺，期間為一年
    。詎被告甲○○竟違反保護令之犯意，於九十二年一月十日，遷回上址，違反臺
    灣高雄地方法院所為前述裁定。因認被告甲○○涉犯家庭暴力防治法第五十條第
    四款之違反保護令罪嫌。
二、按犯罪事實應依證據認定之，無證據不得推定其犯罪事實，不能證明被告犯罪或
    其行為不罰者，應諭知無罪之判決，刑事訴訟法第一百五十四條第二項及第三百
    零一條第一項分別定有明文。次按，行為非出於故意或過失者，不罰。過失行為
    之處罰，以有特別規定者為限，刑法第十二條規定甚明；而家庭暴力防治法關於
    罰則之規定，並未排除刑法第十二條之適用，因此，該法第五十條所規定之違反
    保護令罪，既無處罰過失行為之特別規定，自必須行為人有犯罪之故意始能成罪
    ，乃屬當然。
三、公訴人認被告有犯前開違反保護令罪嫌，係以前開事實，業據被告自承不諱，並
    經被害人乙○○於警訊時指訴明確，此外，復有臺灣高雄地方法院九十一年家護
    字第一二六一號民事通常保護令一紙附卷可稽等情，以為論據；訊據被告甲○○
    固不否認有收受上開民事通常保護令，並於九十二年一月十日遷回右開乙○○位
    於高雄縣林園鄉○○村○○○路十二巷十一號住處之事實，惟堅詞否認有何違反
    保護令之犯行，辯稱：在接到保護令後就立刻搬出去了，但因為父親乙○○與對
    面之鄰居發生衝突，乙○○害怕遭到報復方叫伊搬回去，伊是得到同意才搬回父
    親乙○○上揭住處等語。
四、經查：
（一）被告甲○○因於九十一年九月七日上午七時許，在高雄縣林園鄉○○村○○○
      路十二巷十一號乙○○之家中，因養狗之問題，與乙○○發生爭執，並進而出
      手毆打乙○○，而發生家庭暴力事件，後由乙○○依法向原審聲請核發民事通
      常保護令，經原審家事法庭認定聲請人乙○○所為之主張為有理由，而於九十
      一年十一月二十日，為達防治家庭暴力之目的，核發民事通常保護令，命被告
      不得對乙○○實施身體或精神不法侵害之行為，亦不得直接或間接騷擾乙○○
      ，並應於九十一年十二月二日中午十二時前遷出被害人乙○○位於高雄縣林園
      鄉○○村○○○路十二巷十一號之住居所，且將全部鑰匙交付予乙○○，並應
      遠離上開高雄縣林園鄉○○村○○○路十二巷十一號之處所三十公尺之事實，
      有原審九十一年度家護字第一二六一號民事通常保護令一份在卷可憑，復為被
      告所不爭執，堪認為真實。
（二）被告雖辯稱：伊已搬遷出乙○○之住處，後經乙○○同意才搬回去住云云。惟
      查被告於接獲保護令之後，並未搬離告訴人住處，已據告訴人於警訊時指訴明
      確，且告訴人於原審九十二年五月廿八日調查中又供稱：因為被告沒有地方可
      以住，所以被告收到保護令後未搬出等情。又告訴人於原審九十二年七月廿三
      日審理復供稱：被告在收受民事保護令後並未搬離高雄縣林園鄉○○村○○○
      路十二巷十一號，因為被告沒有錢可以搬到別處去，念在父子一場，所以我有
      同意被告可繼續住在我的住處等語。參以被告於原審審理期間尚自承：之後其
      父乙○○確實搬離高雄縣林園鄉○○村○○○路十二巷十一號之住所等語（見
      原審九十二年七月二十三日審判筆錄）綜上以觀，果被告確有在接獲右揭民事
      通常保護令後搬離上開乙○○之住所，其如何知悉乙○○亦搬離上開住所之事
      實？又果乙○○已搬離前揭住處，又如何有如被告所辯稱係因乙○○因與對面
      鄰居發生衝突，方要求伊搬回之情？被告所辯顯不足採。又被告依前開保護令
      本應於九十一年十二月二日十二時遷出告訴人之住處，倘當時被告拒絕遷出，
      自可立即報警處理，然告訴人係於九十二年一月二十六日十七時十分許，在其
      住處與被告發生口角，始向警方報案等情，又據告訴人於警訊供明在卷（見警
      訊第二頁），足證被告於接獲保護令後，確實無錢搬出去住，告訴人念及父子
      一場，同意被告繼續居住在上開住處，應可認定。
五、綜上所述，告訴人既同意被告可繼續居住於右開處所，則被告在接獲上開民事通
    常保護令後，未依保護令所載，遷出前揭高雄縣林園鄉○○村○○○路十二巷十
    一號乙○○之住處，主觀上當無違反前開民事通常保護令之犯意，縱被告在客觀
    上有違反右揭民事通常保護令之規定，惟既無犯罪之故意，自不得以違反保護令
    罪相繩之。此外，復查無其他積極證據足資證明被告確有公訴人所指故意違反民
    事通常保護令之犯行，依前開法條之說明，應認不能證明被告犯罪，則原審所為
    被告無罪之諭知，並無不當。公訴人上訴意旨，雖指稱：乙○○因被告漠視保護
    令未為搬遷，恐再遭暴力相向，以致忍氣吞聲另遷處所，如此，焉能謂被告無犯
    意等詞。惟查被告於接獲保護令後，因無錢搬遷他處，告訴人念及父子一場，同
    意被告繼續其住處，已論述如前。顯非告訴人恐再遭被告暴力相向，以致忍氣吞
    聲不敢令被告搬遷。至於告訴人另移處所，應屬其他原因，非被告之因素，且告
    訴人雖有另遷處所，但僅屬短暫，此觀告訴人於警訊供稱：於九十二年一月二十
    六日十七時十分左右，在高雄縣林園鄉○○○路十二巷十一號住處，我和兒子甲
    ○○發生糾紛。他因關門的事我女兒，我問他為何她，他就再我，於是就
    起口角，所以才來派出所報案，他沒有打我，也沒有其他不法之侵害等語（見警
    卷第二頁）自明，由上可知，本件案發時，告訴人已搬回住處，足見告訴人短暫
    遷移他處，並非被告之因素。若因恐再遭被告暴力相向，以致忍氣吞聲另遷處所
    ，告訴人豈敢再搬回住所居住。況案發當日，告訴人僅因與被告發生口角，立即
    報警處理，顯然亦非恐被告暴力相向，始同意被告繼續居住，告訴人確實念及父
    子一場，又因被告無錢搬出去住，始同意被告繼續居住，至為明確。公訴人上訴
    意旨，仍執前詞，指摘原判決不當，經核難認有理由，應予駁回。
據上論斷，應依刑事訴訟法第三百六十八條，判決如主文。
本案經檢察官朱文彬到庭執行職務。
中    華    民    國     九十二     年      十二      月      十一      日
                              臺灣高等法院高雄分院刑事第三庭
                                  審判長法官  周賢銳
                                        法官  黃建榮
                                        法官  謝宏宗
右正本證明與原本無異。
不得上訴。
                                      書記官  賴梅琴
中    華    民    國     九十二     年      十二      月      十五      日
                                                                        Ｋ


司法院資訊處製作；財團法人民間司法改革基金會備份。
